臺灣高等法院刑事判決　　　　　　　　　　　　　　九十三年度上易字第三五二號
　　上　訴　人
　　即　被　告　甲○○
右上訴人因傷害等案件，不服臺灣士林地方法院九十二年度易字第三二九號，中華民
國九十二年十二月二十二日第一審判決（起訴案號：臺灣士林地方法院檢察署九十二
年度偵字第二八三０號），提起上訴，本院判決如左：
    主  文
上訴駁回。
甲○○緩刑貳年。
    理  由
一、本案經本院審理結果，認第一審判決以被告係犯刑法第二百七十七條第一項傷害
    罪、第三百五十四條毀損罪，同時審酌被告精神狀態、告訴人受傷程度、犯罪後
    未賠償告訴人損害等一切情狀，就傷害罪部分量處拘役五十日；毀損罪部分量處
    罰金一千元，並分別諭知易科罰金、易服勞役之折算標準。認事用法，均無不當
    ，量刑亦屬妥適，應予維持，並引用第一審判決書記載之事實、證據及理由（如
    附件）。
二、被告上訴意旨以：係因遭告訴人乙○○勒住脖子，為正當防衛，始拿起果汁機往
    地上摔去，致玻璃噴起傷及告訴人。而告訴人車輛上刮痕係告訴人磨損所致，並
    未持傘敲打；且原審量刑亦有過重等語。
三、惟被告於警詢、偵查及原審訊問均坦承以雨傘敲打告訴人自小客車，核與告訴人
    指訴情節相符，並有告訴人小客車毀損之估價單在卷可稽，被告確有毀損告訴人
    車輛之犯行。再被告係以果汁機砸向告訴人頭部，致告訴人頭部受傷，亦據告訴
    人指訴在卷，復有診斷證明書一紙在卷為憑。而被告自承與告訴人衝突時，告訴
    人係站立，倘被告係持果汁機向下砸地破裂，玻璃彈起高度自不可能割傷站立之
    告訴人左臉、左耳後，足見被告亦有傷害告訴人之犯行，業據原審認定無誤，並
    詳載理由依據。被告上訴，猶執前詞，否認犯罪，委無可採。又本件原審業已審
    酌被告精神狀態、告訴人傷勢、犯罪後態度等一切情狀，於法定刑內，就傷害、
    毀損罪部分，各量處拘役五十日、罰金一千元，均屬妥適。被告上訴，指摘原審
    量刑過重，亦無可取。足見本件上訴，為無理由，應予駁回。惟被告前未曾受有
    期徒刑以上刑之宣告，有本院被告全國前案紀錄表在卷可考。乃因長期罹患精神
    分裂症，一時失控，致犯本案，尚與一般暴力犯罪不同（所致生告訴人之損害，
    告訴人亦得循民事訴訟程序求償），被告經此科刑後，當足資警惕，信無再犯之
    虞，爰併宣告緩刑二年，以啟自新。
據上論斷，應依刑事訴訟法第三百七十三條、第三百六十八條；刑法第七十四條第一
一款，判決如主文。
本案經檢察官沈明彥到庭執行職務。
中　　　華　　　民　　　國　　九十三　　年　　　四　　　月　　　八　  　日
                              臺灣高等法院刑事第十四庭
                                  審判長法  官　陳　祐　輔
                                        法  官　洪　昌　宏
                                        法  官  陳  國  文
右正本證明與原本無異。
不得上訴。
                                        書記官　蔡　棟　樑
中　　　華　　　民　　　國　　九十三　　年　　　四　　　月　　　八　  　日
附錄：本案論罪科刑法條全文
刑法第三百五十四條：
  毀棄、損壞前二條以外之他人之物或致令不堪用，足以生損害於公眾或他人者，處
  二年以下有期徒刑、拘役或五百元以下罰金。
刑法第二百七十七條第一項：
  傷害人之身體或健康者，處三年以下有期徒刑、拘役或一千元以下罰金。
附件：
臺灣士林地方法院刑事判決　　　　                  九十二年度易字第三二九號
    聲  請  人  臺灣士林地方法院檢察署檢察官
　　被　　　告　甲○○　女　四十二歲（民國○○○年○月○日生）
　　　　　　　　　　　　身分證統一編號：Ｚ000000000號
　　　　　　　　　　　　住桃園縣龜山鄉○○路六號十七樓
    輔  佐  人  江東隆  住同右
右列被告因傷害案件，經檢察官聲請簡易判決處刑（九十二年度偵字第二八三０號）
，本院士林簡易庭法官認不宜以簡易判決處刑，移由本院改依通常程序審理，並判決
如左：
    主  文
甲○○損壞他人之物如附表，處罰金壹仟元，如易服勞役以參佰元折算壹日。又，傷
害人之身體，處拘役伍拾日，如易科罰金，以參佰元折算壹日。
    事  實
一、甲○○罹有精神分裂症，長期處於精神病狀態，為精神耗弱之人，於民國九十一
    年六月十日下午四時許，在台北市○○區○○路二一０巷三十弄一號乙○○經營
    之早餐店前，因精神病症之影響，竟基於毀損之犯意，以手持之雨傘敲打、刮劃
    乙○○所有停放該處之車號六Ａ—七八八０號自小客車，致車輛引擎蓋、後箱蓋
    略微凹陷，左前葉子板、左前門、左後門、左後葉子板有刮痕（如附表）。因乙
    ○○見狀，與其理論，甲○○復另起毀損、傷害之犯意，隨手拿起早餐店內吧台
    上之果汁機玻璃瓶，砸向乙○○，致乙○○受有左臉撕裂傷一×二公分、左耳後
    撕裂傷一×一公分之傷害。
二、案經被害人乙○○訴由臺北市政府警察局內湖分局移送臺灣士林地方法院檢察署
    檢察官偵查起訴。
    理  由
一、訊之被告甲○○雖坦承於右述時地，以雨傘劃過告訴人乙○○之車輛及砸毀果汁
    機玻璃瓶等情不諱，惟辯稱：伊並未以雨傘敲打車輛，且伊並未故意傷害告訴人
    ，伊只是以果汁機玻璃瓶砸向地下，告訴人是被噴起的玻璃碎片所割傷云云，惟
    查：
  (一)有關毀損車輛部分：
    1.被告於警詢時已坦承有以雨傘敲打告訴人自小客車，並辯稱自己是因本身罹患
      精神分裂症，對某些車牌號碼反應較為強烈，且當時打電話又找不到先生，心
      情不佳，又看見告訴人的車號是八０的車號，所以引發情緒激動才動手敲打該
      車等語（見偵卷第六、七頁）、於偵查中及本院訊問時亦坦承有以雨傘刮傷車
      子等語；核與告訴人指稱目睹被告以雨傘敲打其車輛、破壞車輛等情相符，並
      有盛轟汽車有限公司估價單，記載該車如附表所示部分，應噴漆修理，共需費
      新台幣（下同）一萬一千五百元之估價單一紙在卷可稽。
    2.輔佐人雖質疑，被告當日所拿之雨傘，係塑膠材質，如何能刮傷車輛云云，惟
      查使用過之塑膠雨傘，因平日磨損（例如：雨傘頭如在地面拖磨，其頂端表面
      可能經磨損而粗糙；其餘部分使用許久，可能脫落而露出金屬之骨架），未必
      不能刮傷車輛。而輔佐人亦承認其於案發後趕到現場，告訴人就醫後，告訴人
      之家人曾引導輔佐人前往觀看系爭車輛，車輛引擎蓋確實有下陷約０‧三公分
      ；而經本院傳訊到場處理之員警張武杰警員，其證稱：到場後確實有看到車輛
      被毀損，但因時間經過甚久，已不復記憶車輛何處被毀損等語（見本院九十二
      年十二月八日審理筆錄）。
    3.輔佐人另質疑：以雨傘敲打車輛何以能致水箱毀損一節，經查告訴人提出之前
      述汽車修理估價單，並未記載任何水箱毀損修理之估價，輔佐人前開質疑，容
      有誤會。
    參互以觀，告訴人指稱被告毀損其車輛（毀損情形如附表）一節，應堪採信。被
    告毀損車輛之犯行應堪認定。
  (二)有關毀損果汁機玻璃瓶及傷害部分：
    1.被告雖辯稱：其係將果汁機玻璃瓶向地上砸去，玻璃破碎噴起割傷告訴人云云
      ，惟被告既自承告訴人係站立而非蹲在地上，設若果汁機玻璃瓶係向下砸地而
      破裂，玻璃彈起之高度竟會割傷站立之被告左臉、左耳後，誠屬難以想像。況
      告訴人於警訊時即指稱：被告係以果汁機之玻璃瓶砸向其頭部，玻璃瓶應聲破
      裂，造成其頭部受傷，核與急診病歷所載相符。並有國防大學國防醫學院三軍
      總醫院診斷證明書一紙在卷可稽。
    2.至於告訴人之診斷證明書另記載其頭部外傷並腦挫傷、右手腕擦傷一節，經本
      院詢問國防大學國防醫學院三軍總醫院，該院覆稱「簡員診斷書所載之腦挫傷
      ，可能為舊傷加新傷，但腦挫傷之診斷主要是根據病人描述之症狀而判定，另
      其致傷原因無法判斷」等語，有該院九十二年六月二十三日集逵字第０九二０
      ０一二一二四號函在卷可稽，茲因醫院既無法肯定腦挫傷係新傷，是本院並未
      認定該部分傷害係被告所造成。而頭部外傷部分，經本院調取告訴人就醫病歷
      ，依病歷所載，被告頭部之傷害，即為前述左臉、左耳後之撕裂傷，並非除前
      述左臉、左耳後撕裂傷害，另有其他頭部之外傷；至於右手腕擦傷部分，因病
      歷內並無如此記載，且告訴人亦未描述被告行為致其右手腕受傷，是本院並未
      認定告訴人因被告之行為受有右手腕之傷害，併此說明。
    綜上所述，被告此部分毀損、傷害之犯行，亦堪認定。
二、核被告所為，係犯刑法第三百五十四條毀損罪、第二百七十七條第一項之傷害罪
    。被告係於毀損車輛後，經告訴人制止始憤而另砸毀果汁機玻璃瓶，是其先後二
    次毀損犯行，犯意個別；被告以砸毀果汁機玻璃瓶之方式，傷害告訴人，是所犯
    該次毀損罪與傷害罪間，有方法、目的之牽連關係，應從一重依傷害罪處斷。所
    犯毀損罪（有關車輛部分）、傷害罪，犯意個別，行為互異，應予分論併罰。被
    告很早即有精神病之症狀，曾陸續在陸軍八０二總醫院、台大醫院就醫，本院調
    取相關病歷，並囑託行政院國軍退除役官兵輔導委員會台北榮民總醫院為被告鑑
    定行為時之精神狀態，該院鑑定結果覆稱，被告本有精神分裂症，長期以來一直
    處於精神病狀態，案發時之心智狀況及行為反應，明顯受關係妄想之不正常思想
    引發之不正常情緒等精神病症影響，行為時之心神狀態已達精神耗弱之程度，此
    有該院九十二年九月四日北總精字第０九二００二六八四三號函檢送之精神鑑定
    報告一份存卷可查，是被告行為時之精神狀況，既屬於精神耗弱之狀態，自應依
    刑法第十九條之規定，減輕其刑。爰審酌被告因罹有精神疾病，受該病症干擾而
    毀損告訴人如附表之物，並因受告訴人制止而以果汁機玻璃瓶傷害告訴人，並參
    酌告訴人受傷程度、被告至今僅未賠償告訴人約二千元等及其他一切情狀，分別
    量處如主文所示之刑，並分別諭知易服勞役、易科罰金之折算標準。
據上論斷，應依刑事訴訟法第四百五十二條、第二百九十九條第一項前段，刑法第三
百五十四條、第二百七十七條第一項、第五十五條、第四十一條第一項、第四十二條
第二項、第十九條，罰金罰鍰提高標準條例第一條前段、第二條，判決如主文。
本案經檢察官王巧玲到庭執行職務。
中      華      民      國      九十二      年    十二    月    二十二  日
                                  臺灣士林地方法院刑事第六庭
                                      審判長法  官  趙  文  卿
                                            法  官  李  昆  霖
                                            法  官  洪  慕  芳
右正本證明與原本無異。
如不服本判決應於送達後十日內向本院提出上訴狀。
                    書記官  趙  彩  彤
中      華      民      國      九十二      年    十二    月    二十五  日
附錄本判決論罪科刑依據之法條：
刑法第三百五十四條：
  毀棄、損壞前二條以外之他人之物或致令不堪用，足以生損害於公眾或他人者，處
  二年以下有期徒刑、拘役或五百元以下罰金。
刑法第二百七十七條第一項：
  傷害人之身體或健康者，處三年以下有期徒刑、拘役或一千元以下罰金。
附表：車號六Ａ—七八八０號自小客車毀損情形
    引擎蓋略微凹陷
    後箱蓋略微凹陷
    左前葉子板刮痕
    左前門刮痕
    左後門刮痕
    左後葉子板刮痕
